【裁判字號】    98,抗,1101
【裁判日期】    980731
【裁判案由】    防止侵害
【裁判全文】
臺灣高等法院民事裁定                  98年度抗字第1101號
抗  告  人  中華開發金融控股股份有限公司
法定代理人  乙○○
訴訟代理人  陳錦旋律師
            陳鴻基律師
            陳世杰律師
            余珊蓉律師
相  對  人  金鼎綜合證券股份有限公司
                        3、B.
法定代理人  甲○○
訴訟代理人  孔繁琦律師
            邱淑卿律師
            鄧為元律師
相  對  人  甲○○
                        3、B.
上列當事人間防止侵害事件，抗告人對於中華民國98年6月4日臺
灣臺北地方法院98年度審訴字第2607號所為裁定提起抗告，本院
裁定如下：
    主  文
原裁定關於訴訟標的價額部分廢棄。
本件訴訟標的之價額為新台幣壹佰陸拾伍萬元。
    理  由
一、抗告意旨略以：抗告人向原法院起訴請求相對人不得於民國
    98年6月30日98年度股東常會拒發、短發選票與表決票、監
    票人員不得逕行剔除抗告人之表決權數、不得拒絕抗告人分
    割行使董監選舉表決權之要求、不得拒絕抗告人指定之人擔
    任監票員之要求，經原法院依抗告人於98年4月3日起訴時持
    有相對人金鼎綜合證券股份有限公司（下稱金鼎證券公司）
    464,549,524股，乘以金鼎證券公司當日於集中交易市場之
    收盤價格即每股新台幣（下同）9.88元，而核定訴訟標的為
    45億8974萬9298元。惟持有股份有限公司之股份者，同時具
    有股權之財產權及股東權之身分權，而表決權屬於基於股份
    所有權所生之諸權能之一，故表決權並不等同於股份所有權
    全部。參考國外法例實務見解，表決權屬股份所有權內涵之
    一且屬可分離之權利，股東得以授權他人行使。抗告人提起
    本件訴訟係為確保股東會當日抗告人表決權行使之效力，與
    股份所有權之交易價值無涉。再者，實務見解亦認訴訟標的
    如係對公司股東、董事身份上權利、義務有所否認者，則屬
    非財產權訴訟。退步言，縱認本件係屬財產權訴訟，其訴訟
    標的之價額，應以抗告人倘獲勝訴判決所得受之客觀利益為
    準，亦即抗告人可行使表決權或選舉權之客觀利益，然此非
    得以金錢估算，訴訟標的價額即屬不能核定。原裁定竟以抗
    告人起訴當日抗告人持有相對人股份市價，作為核定本件訴
    訟標的價額依據，即有違誤。為此提起抗告。
二、原裁定以：抗告人係本於其股份所有權及股東權被侵害而對
    相對人提起訴訟，其起訴之利益即為抗告人持有相對人金鼎
    證券公司4億6454萬9524股之股份總價值。爰以抗告人98年4
    月3日起訴時，相對人金鼎證券公司股票於集中交易市場之
    收盤價格每股9.88元計算，本件訴訟標的價額為45億8974
    萬9298元等語。
三、按訴訟標的之價額，由法院核定；法院因核定訴訟標的之價
    額，得依職權調查證據，民事訴訟法第77條之1第1、3項定
    有明文。次按因財產權而起訴者，其訴訟標的之價額，以起
    訴時之交易價額為準，無交易價額者，以原告就訴訟標的所
    有之利益為準，如不能核定者，以民事訴訟法第466條所定
    不得上訴第三審之最高利益額數加10分之1定之。民事訴訟
    法第77條之1第2項、第77條之12分別定有明文。而所謂訴訟
    標的之價額不能核定，係指因財產權起訴，其標的價額不能
    按金錢估計，或不能依其他受益情形而為核定者而言，最高
    法院94年度台抗字第614號裁判見解亦同，可資參照。
四、次按股份有限公司股東之表決權，乃源於股份所有權所生之
    諸權能之一，為股東對於股東會之議決事項得參與決議之權
    利。申言之，表決權係股東依其股份對股東會的議決事項為
    可決或否決之意思表示，藉以形成公司意思之權利，雖具財
    產權性質，惟此僅屬股份之部分權能，尚難逕與股份所有權
    等同視之。查抗告人係主張相對人通過媒體或重大訊息宣稱
    相對人股權不具表決權（含選舉權），公然否認抗告人之表
    決權，企圖妨害抗告人於股東會上行使表決權以維持其經營
    權圖謀私利，並極有可能利用其自辦股務之機會，濫權於98
    年度股東常會妨害或限制抗告人股份表決權之行使，而嚴重
    侵害抗告人權益，爰依民法第184條第1項前段、第2項、第
    18條第1項、第767條、第28條規定請求相對人就98年6月30
    日舉行之98年度股東常會不得拒發、短發選票與表決票、不
    得剔除抗告人表決權數、不得拒絕抗告人分割行使董監選舉
    表決權之要求、不得拒絕抗告人請求指派監票員1名｛見臺
    灣臺北地方法院98年度訴字第888號（即98年度審訴字第
    2607號）第1、60、144、145頁｝。核其訴訟標的係在爭執
    抗告人於98年6月30日股東常會之股東表決權行使有無受侵
    害之虞，自屬財產權訴訟。而該次股東常會為董監事之選舉
    ，其訴訟標的價額顯不能按金錢估計，亦無法依董監事選任
    結果而為受益金額之核定，是其訴訟標的價額應屬不能核定
    ，而應依民事訴訟法第77條之12定其價額為165萬元。原審
    按抗告人起訴時持有相對人金鼎證券公司股份數之市價核算
    其訴訟標的價額為45億8974萬9298元，容有未洽。抗告意旨
    指摘原裁定不當，求予廢棄，為有理由，爰予廢棄，核定訴
    訟標的價額如主文第2項所示。至於抗告人依訴訟標的價額
    應繳納之裁判費，應由原法院另行裁定，併此敘明。
五、據上論結，本件抗告為有理由，依民事訴訟法第492條、第
    95條、第78條，裁定如主文。
中    華    民    國    98    年    7     月    31    日
                    民事第一庭
                        審判長法  官  林金吾
                              法  官  梁玉芬
                              法  官  盧彥如
正本係照原本作成。
本裁定除以適用法規顯有錯誤為理由外，不得再抗告。如提起再
抗告，應於收受後10日內委任律師為代理人向本院提出再抗告狀
。並繳納再抗告費新台幣１千元。
中    華    民    國    98    年    8     月    10    日
                              書記官  鄭兆璋


司法院資訊處製作；財團法人民間司法改革基金會備份。
